【裁判字號】    97,抗,480
【裁判日期】    970430
【裁判案由】    損害賠償等
【裁判全文】
臺灣高等法院民事裁定                   97年度抗字第480號
抗  告  人  SUNG ENTERPRISE INC.美商宋氏企業公司
法定代理人  宋德令
訴訟代理人  楊宗儒律師
相  對  人  邵氏兄弟（香港）有限公司 SHAW BROTHERS
            HONG KON.
法定代理人  甲○○
送達代收人  周威良律師
相  對  人  香港商天映娛樂有限公司 Celestial Pictures
             Limited
            香港商天映影視娛樂有限公司Celestial Filmed
             Entertai.
共      同
法定代理人  乙○○ ○○○ ○.
共      同
送達代收人  陳絲倩律師
上列當事人間請求損害賠償等事件， 抗告人對於中華民國97年1
月29日台灣台北地方法院96年度智字第12號裁定，提起抗告，本
院裁定如下：
    主  文
原裁定廢棄。
    理  由
一、本件抗告人在原法院，以相對人與共同訴訟人得利影視股份
    有限公司（下稱得利影視公司），共同不法侵害伊所享有「
    楚留香」及「浣花洗劍錄」之語文著作（下合稱系爭著作）
    之著作財產權及其衍生著作權為由，本於共同侵權行為之法
    律關係， 請求相對人與得利影視公司連帶賠償新台幣100萬
    元之本息（原法院96年度智字第12號）。原法院以：相對人
    授權得利影視公司散布系爭著作之影片行為，縱有侵權行為
    其侵權行為地亦非在我國。且相對人之營業所在地及財產所
    在地，均在香港，依「有效原則」，及國際管轄權上所謂「
    不便利法庭」原則，仍應以香港法院為本件管轄法院等由，
    以裁定駁回抗告人之訴及其假執行之聲請，固非無見。
二、惟按民事事件，涉及香港或澳門者，類推適用涉外民事法律
    適用法。涉外民事法律適用法未規定者，適用與民事法律關
    係最重大牽連關係地法律。又涉外民事，本法未規定者，適
    用其他法律之規定，其他法律無規定者，依法理。香港澳門
    關係條例第38條、涉外民事法律適用法第30條，分別定有明
    文。另因侵權行為涉訟者，得由行為地之法院管轄；又共同
    訴訟之被告數人，其住所不在一法院之管轄區域內者，各該
    住所地之法院俱有管轄權， 並為民事訴訟法第15條第1項、
    第20條前段所明定。
三、本件經查，抗告人於民國96年1月10日， 對於相對人及得利
    影視公司等共同訴訟之被告，提起訴訟，既主張：伊在94年
    6月間， 發現全台各地之影視店鋪等市○○路，均充斥「楚
    留香」、「浣花洗劍錄」之DVD、VCD。伊自享有盛名，店點
    遍及全台之玫瑰唱片行，購買得上開二著作之侵權影片。各
    該侵權影片則係由得利影視公司為在台代理，影片包裝亦印
    製相對人之商標。足證得利影視公司與相對人有為重製、散
    布、販賣DVD、VCD影片等之不法共同侵害伊享有系爭著作之
    著作財產權及其衍生著作權之行為等語（見原法院卷6頁)。
    似見抗告人主張相對人於我國（台灣）有共同散布、販賣系
    爭著作之衍生著作（影片）之侵權行為。依上說明，我國法
    院對於相對人是否全無轄權？已非無疑。況關於影片之拍攝
    及其影帶之發行，查證並不困難。再參以相對人雖為香港公
    司，於本件原法院審理中，亦已委託訴訟代理人到場應訴等
    情。則原法院是否猶得以我國非屬侵權行為地，以我國法院
    為管轄，將與定國際管轄之「有效原則」或「不便利原則」
    有違等詞，拒斥該事件之管轄？尤非無再事推求之餘地。原
    法院未遑詳予審認研求，率爾以無管轄權為由，裁定駁回抗
    告人對相對人之訴，自屬速斷。抗告意旨指摘原裁定不當，
    求予廢棄，非無理由，應由本院予以廢棄，發回原法院更為
    適法之處理。
四、據上論結，本件抗告為有理由，爰裁定如主文。
中    華    民    國    97    年    4    月     30    日
                    民事第十二庭
                        審判長法  官  陳駿璧
                              法  官  陳邦豪
                              法  官  王仁貴
正本係照原本作成。
不得再抗告。
中    華    民    國    97    年    5     月    1     日
                              書記官  章大富


司法院資訊處製作；財團法人民間司法改革基金會備份。
